臺灣屏東地方法院刑事判決　　　　　　 100年度訴字第1261號
公　訴　人　臺灣屏東地方法院檢察署檢察官
被　　　告　林宏慶
上列被告因違反毒品危害防制條例案件，經檢察官提起公訴（10
0 年度毒偵字第1739號），本院於準備程序進行中，因被告就被
訴事實為有罪之陳述，經告知簡式審判程序意旨，並聽取公訴人
及被告之意見後，本院合議庭裁定由受命法官獨任依簡式審判程
序審理，判決如下：
    主  文
林宏慶施用第一級毒品，處有期徒刑捌月。又施用第二級毒品，
處有期徒刑肆月。應執行有期徒刑拾壹月。
    事  實
一、林宏慶前於民國98年間，因施用毒品案件，經本院以98年度
    聲字第32號裁定觀察、勒戒後，因認有繼續施用毒品之傾向
    ，又經本院以98年度毒聲字第263 號裁定施予令入戒治處所
    施以強制戒治，而於99年6 月11日停止處分執行後釋放，由
    臺灣屏東地方法院檢察署（下稱屏東地檢署）以99年度戒毒
    偵字第33號不起訴處分確定；復於上開觀察、勒戒及強制執
    行完畢釋放後5 年內之99年間，又因施用毒品案件，經本院
    以99年度訴字第1376號判決處有期徒刑9 月確定。詎猶不知
    戒除毒癮，明知海洛因及甲基安非他命分別屬第一、二級毒
    品，不得持有及施用，竟分別基於施用第一級毒品海洛因及
    第二級毒品甲基安非他命之犯意，先於100 年3 月25日下午
    1 時許，在屏東縣枋山鄉楓港村南平99號之住處內，以將海
    洛因置入香菸內吸食之方式，施用第一級毒品海洛因1 次；
    又於同年月26日某時許，在其上揭住處內，以將甲基安非他
    命置入玻璃球內燒烤並吸食所產生之煙霧之方式，施用第二
    級毒品甲基安非他命1 次。嗣於同年月27日上午10時許，在
    屏東縣佳冬鄉台一線戰備跑道農場路口處，因另涉竊盜案件
    而為警查獲時，林宏慶即在具偵查犯罪權限之警察機關尚未
    發覺其施用第一級及第二級毒品犯罪前，於接受警詢時，主
    動供出其有上開施用第一級及第二級毒品犯罪，並願接受法
    院裁判，復徵得其同意後採尿送驗，檢出海洛因及甲基安非
    他命代謝後之可待因、嗎啡及甲基安非他命陽性反應，始悉
    上情。
二、案經屏東縣政府警察局枋寮分局（下稱枋寮分局）報請臺灣
    屏東地方法院檢察署檢察官偵查起訴。
    理  由
一、本件被告林宏慶所犯非死刑、無期徒刑、最輕本刑為3 年以
    上有期徒刑之罪，或高等法院管轄第一審之案件，被告於本
    院準備程序進行中，就被訴事實為有罪之陳述，經告以簡式
    審判程序之旨，並聽取檢察官、被告之意見後，本院合議庭
    裁定由受命法官獨任進行簡式審判程序。又本件之證據調查
    ，依刑事訴訟法第273 條之2 規定，不受同法第159 條第 1
    項、第161 條之2 、第161 條之3 、第163 條之1 及第 164
    條至第170 條規定之限制，合先敘明。
二、訊據被告對於上揭時、地，分別施用第一級毒品海洛因及第
    二級毒品甲基安非他命各1 次之事實，均於警詢及本院準備
    程序及審判程序中坦承不諱（參見枋寮分局刑案偵查卷宗第
    5 頁、本院卷第19頁背面與第24頁）；而被告為警查獲而採
    集之尿液檢體，經送正修科技大學超微量研究科技中心以酵
    素免疫分析法及氣相層析質譜法檢驗結果，呈現海洛因及甲
    基安非他命代謝後之嗎啡及甲基安非他命陽性反應，有該中
    心100 年4 月21日編號R00-0000-000號尿液檢驗報告（SC00
    000000號）、枋寮分局偵辦疑似施用毒品尿液檢體送驗代號
    與真實姓名對照表（SC00000000號）各1 份（參見枋寮分局
    刑案偵查卷宗第15頁、第14頁）附卷可稽；此外，復有枋寮
    分局石光所100 年5 月9 日枋警石偵字第1000507 號報告單
    偵查報告、勘查採證同意書、枋寮分局石光派出所查獲林宏
    慶涉嫌毒品危害防制條例案相片2 張在卷可按（參見枋寮分
    局刑案偵查卷宗第1 至2 頁、第11頁、第14頁、第16頁），
    足徵被告之自白與事實相符，堪予採信，其分別施用第一級
    毒品海洛因及第二級毒品甲基安非他命之犯行，事證明確，
    均堪認定。
三、按施用第一級、第二級毒品均為犯罪行為，毒品危害防制條
    例第10條定有處罰明文。故施用第一級、第二級毒品者，依
    前揭規定本應科以刑罰。惟基於刑事政策，對合於一定條件
    之施用者，則依同條例第20條、第23條之規定，施以觀察、
    勒戒及強制戒治之保安處分。又毒品危害防制條例於92年 7
    月9 日修正公布，自93年1 月9 日施行，其中第20條、第23
    條將施用毒品之刑事處遇程序，區分為「初犯」及「5 年內
    再犯」、「5 年後再犯」。依其立法理由之說明：「初犯」
    ，經觀察、勒戒或強制戒治後，應為不起訴處分或不付審理
    之裁定；經觀察、勒戒或強制戒治執行完畢釋放後，「5 年
    內再犯」者，因其再犯率甚高，原實施之觀察、勒戒及強制
    戒治既已無法收其實效，爰依法追訴或裁定交付審理。至於
    經觀察、勒戒或強制戒治執行完畢釋放後，「5 年後再犯」
    者，前所實施之觀察、勒戒或強制戒治已足以遮斷其施用毒
    品之毒癮，為期自新及協助其斷除毒癮，仍適用「初犯」規
    定，先經觀察、勒戒或強制戒治之程序。從而依修正後之規
    定，僅限於「初犯」及「5 年後再犯」2 種情形，始應先經
    觀察、勒戒或強制戒治程序。倘被告於5 年內已再犯，經依
    法追訴處罰，縱其第3 次（或第3 次以上）再度施用毒品之
    時間，在初犯經觀察、勒戒或強制戒治執行完畢釋放5 年以
    後，已不合於「5 年後再犯」之規定，且因已於「5 年內再
    犯」，顯見其再犯率甚高，原實施觀察、勒戒或強制戒治，
    已無法收其實效，即應依該條例第1 條處罰（參見最高法院
    97年度第5 次刑事庭會議決議）。查本件被告於98年至99年
    間業經觀察、勒戒及強制戒治，並於觀察、勒戒及強制戒治
    執行完畢釋放後5 年內之同年間，復因施用毒品案件而經本
    院判決處有期徒刑確定，有全國施用毒品案件紀錄表、受觀
    察勒戒人毒品及前科紀錄簡列表、矯正簡表、臺灣高等法院
    在監在押全國記錄表、臺灣高等法院被告全國前案紀錄表（
    參見臺灣屏東地方法院檢察署100 年度毒偵字第1739號偵查
    卷宗第7 至8 頁、第11頁及本院卷第4 至11頁）各1 份在卷
    可參，其再犯本案，已不符該條例第20條規範之「初犯」或
    「5 年後再犯」之情形，是其應依該條例第10條處罰。公訴
    人提起公訴，於法並無不合，應依法論科。
四、按海洛因、甲基安非他命分別係毒品危害防制條例第2條第2
    項第1 款、第2 款所定之第一級、第二級毒品，依法均不得
    持有、施用。核被告所為，係犯毒品危害防制條例第10條第
    1 項之施用第一級毒品罪、同條例第10條第2 項之施用第二
    級毒品罪。被告先後持有第一、二級毒品後進而分別施用，
    其持有之低度行為均應為施用之高度行為所吸收，故均不另
    論其持有毒品罪。被告所犯上開施用第一級毒品罪及施用第
    二級毒品罪之2 罪間，犯意各別，行為互殊，應予分論併罰
    。又被告於100 年3 月27日因另涉竊盜案而為警查獲時，其
    即自行供出上揭施用第一、二級毒品之事實，此有查獲施用
    毒品案件報告表紀錄1 份（參見本院卷第14至15頁）在卷可
    佐，員警雖稱被告遭查緝當時，有故意閃避警方盤查身分、
    出現異常亢奮等疑因施用毒品所生明顯之異常生理現象，且
    又查得被告有施用毒品之前科，故因上開客觀事證已懷疑被
    告有施用毒品之犯行；惟被告於本院審理中，就其當時曾出
    現疑似施用毒品所生明顯之異常生理現象之一節否認在卷，
    查其於當日上午10時許遭查獲另案之竊盜犯行後，旋即於同
    日10時30分至警局採驗尿液，並於同日11時30分許接受員警
    訊問，有前揭偵查報告、勘查採證同意書及警詢筆錄各1 份
    在卷可憑，又警詢筆錄並未有記載被告有施用毒品後之異常
    生理現象之情形，縱觀上情，足認被告之辯稱較符實情，被
    告於警查緝時，既已先行坦承上開犯行，是其對於未經發覺
    之施用第一、二級毒品犯罪，自首而接受裁判，合於刑法第
    62條前段自首之規定，爰均減輕其刑。爰審酌被告為高職畢
    業，前業經觀察、勒戒及強制戒治之執行完畢後，猶未能體
    悟毒品危害其身之鉅及力求斷絕毒癮，而自99年間起至再犯
    本案前，1 年內已因3 次施用毒品案件而分別經本院判決有
    罪確定，有上開臺灣高等法院被告前案紀錄表附卷可考，顯
    見被告自制力薄弱，施用毒品之成癮程度非輕；惟衡量其犯
    後自警詢至本院審判時始終坦承犯行，犯後態度良好，且施
    用毒品行為本質上係屬自我戕害行為，反社會性程度應屬較
    低，犯罪之手段及所產生之危害尚非重大，及其施用第一級
    毒品海洛因、第二級毒品甲基安非他命之次數僅各1 次等一
    切情狀，認檢察官具體求刑1 年，尚屬過重，爰分別量處如
    主文所示之刑，並定其應執行刑如主文所示。
據上論斷，應依刑事訴訟法第273 條之1 第1 項、第299 條第 1
項前段，毒品危害防制條例第10條第1 項、第2 項，刑法第11條
、第62條前段、第51條第5 款，判決如主文。
本案經檢察官劉昀到庭執行職務。
中    華    民    國  100     年    12    月    8     日
                  刑事第三庭  法  官  黃姿育
以上正本證明與原本無異。
如不服本判決應於收受判決後10日內向本院提出上訴書狀，並應
敘述具體理由；其未敘述上訴理由者，應於上訴期間屆滿後20日
內向本院補提理由書（均須按他造當事人之人數附繕本）「切勿
逕送上級法院」。
中    華    民    國   100    年    12    月    8     日
                              書記官  鍾小屏
附錄本判決論罪科刑法條全文：
毒品危害防制條例第10條
施用第一級毒品者，處 6 月以上 5 年以下有期徒刑。
施用第二級毒品者，處 3 年以下有期徒刑。